臺灣彰化地方法院刑事判決
111年度金訴字第115號
111年度易字第579號
111年度易字第964號
公  訴  人  臺灣彰化地方檢察署檢察官 
被      告  吳建璋


指定辯護人  陳銘傑律師
上列被告因違反洗錢防制法等案件，經檢察官分別提起公訴（11
0年度偵字第9788號、第11453號、111年度偵字第5770號），聲
請簡易判決處刑（111年度偵字第5089號），本院改依通常程序
審理，及移送併辦審理（110年度偵字第8455號、15818號、111
年度偵第577號、第15369號），本院依簡式審判程序，合併判決
如下：
    主  文
吳建璋犯如附表主文欄所示之罪，各處如所示之刑及沒收。
    犯罪事實及理由
一、本件犯罪事實及證據，除引用檢察官起訴書、聲請簡易判決
    處刑書及併辦意旨書之記載（如附件一至五）外，另補充：
    被告於本院審理時之自白。
二、論罪科刑：
  ㈠核被告如附表一編號1所示所為，係犯刑法第30條第1項前段
    、洗錢防制法第14條第1項之幫助洗錢罪，及刑法第30條第1
    項前段、第339條第1項之幫助詐欺取財罪；如附表一編號2
    所示所為，係犯刑法第321條第1項第1款、第2款之踰越牆垣
    、侵入住宅竊盜罪（公訴人認為應成立毀越門扇、侵入住宅
    竊盜罪，容有誤會，但論罪法條均在同一條項，無庸變更起
    訴法條）；如附表一編號3所示所為，係犯持有第一級毒品
    罪。
  ㈡被告以附表一編號1所示之一行為，同觸犯上開罪名，為想像
    競合犯，應依刑法第55條，從一重論以幫助洗錢罪。且被告
    係以一個提供帳戶之行為，造成本案6名被害人之財產法益
    受到侵害，亦為想像競合犯，應從一重論以幫助洗錢罪。
  ㈢被告所犯上開各罪，犯意各別、行為互異，應分論併罰之。
  ㈣被告前於民國106年、107年間，因施用毒品、竊盜等案件，
    經判處應執行有期徒刑3年2月確定，於109年3月18日縮短刑
    期假釋出監，所餘期間付保護管束，而於109年8月31日管束
    期滿未經撤銷視為執行完畢，其於前案有期徒刑執行完畢後
    ，5年以內故意再犯本件有期徒刑以上之罪，為累犯，就法
    定最高度刑部分，應依法加重其刑，本院考量被告所犯前案
    ，為竊盜、毒品等案件，與本案附表一編號2、3罪質同一，
    雖然被告所犯如附表一編號1所示之幫助洗錢罪，與上開前
    案之罪質差異甚大，但本件被告是因貪圖施用毒品利益，才
    交付帳戶給友人使用，具有高度關連性，且被告於前案執行
    完畢後，短時間內再犯本案，展現高度之法敵對意識，予以
    加重最低度刑，並無罪責不相當之情形，依據司法院大法官
    釋字第775號解釋意旨，自應依法均加重最低度本刑。
  ㈤被告所為如附表一編號1所示之幫助洗錢、詐欺犯行，均應依
    刑法第30條第2項之規定，減輕其刑（想像競合犯本質為數
    罪，自應就各罪之加重、減輕事由予以詳列），且其於本院
    審理時自白上開洗錢犯行，應依洗錢防制法第16條第2項之
    規定，就幫助洗錢罪部分，併依法遞減輕其刑（均先加重後
    減輕之）。
  ㈥刑法第321條之加重竊盜罪，最低度之法定刑為：「6月以上
    有期徒刑」，被告所竊取如附表一編號2所示之電線2捆，價
    值不高，被告已與被害人達成和解，賠償全部損失，且被告
    雖然翻越圍牆而侵入住宅，但僅在庭院之小貨車行竊，對於
    被害人居住安寧之侵擾，尚屬有限，且本案構成累犯，已經
    依法加重其刑，本案犯罪情節不重、財產損害不高，此與最
    低刑度7月相比，顯然不合比例，本案實屬情輕法重，爰依
    刑法第59條之規定，酌量減輕其刑，且依法先加重後減輕之
    。
  ㈦爰審酌被告前有竊盜、毒品等前科，當知遠離毒品，並以合
    法手段賺取所需，竟貪圖小利，以攀越圍牆、侵入住宅之方
    式行竊，又未經查證，貿然交付金融機構帳戶給他人使用，
    此舉，除讓詐欺集團可以用來行騙外，亦掩飾詐欺犯罪所得
    ，增加被害人尋求救濟之困難，形成金流斷點，使詐欺犯罪
    者得以順利取得詐欺所得之財物，而本案被害人受騙匯款、
    洗錢之金額不少，整體犯罪情節非輕，但被告已與部分被害
    人和解，賠償全部或部分損失（詳如附表二），足認被告犯
    罪後積極彌補損害，另考量被告持有之毒品數量很低，不具
    有供自己施用、向外擴散之風險性，而被告犯後坦承全部犯
    行，態度良好，被告為中低收入戶，經濟狀況不佳，其自述
    ：我的學歷是高中畢業、離婚，有2個小孩，小孩跟前妻，
    我的工作是防水工程工人，月薪新臺幣（下同）3萬多元，
    我要負擔自己及小孩的生活費，家中剩我與母親，我母親年
    紀大了，我自己搬到北部租屋，家中經濟狀況不好；我好不
    容易重新生活，也已學到新的技能，不想要再入監，希望從
    輕量刑等語之教育程度、家庭生活、經濟狀況及量刑意見，
    辯護人表示：被告是一時失慮才會提供帳戶，並沒有從中獲
    得利益，並已盡力與被害人和解、賠償，現已戒絕毒癮，在
    北部有正當工作，請從輕量刑等詞之意見，公訴人對量刑並
    無意見，被害人均無表示意見等一切情狀，分別量處如附表
    主文欄所示之刑，且分別諭知易科罰金、罰金易服勞役之折
    算標準。
三、關於沒收：
  ㈠扣案之殘渣袋1只，經鑑定含有海洛因成分，此為包裹毒品海
    洛因所用，不論如何刮除，均會殘留些許毒品難以析離，爰
    依毒品危害防制條例第18條第1項前段，宣告沒收銷燬之。
  ㈡犯罪工具：被告所提供之金融機構帳戶提領工具，業由詐欺
    集團取得，並未扣案，且此帳戶另經凍結，無法繼續使用，
    不再具有充作人頭帳戶使用之危害性，已無預防再犯之必要
    ，而帳戶之提領工具僅為帳戶使用之表徵，本身價值低廉，
    可以再次申請，亦具有高度之可替代性，沒收該物不具任何
    刑法之重要性，乃依刑法第38條之2第2項過苛條款之規定，
    不予宣告沒收、追徵。
  ㈢犯罪所得：
  ⒈被告提供帳戶並未獲得任何犯罪所得，自無犯罪所得沒收、
    追徵之適用。
　⒉被告竊得之電線，並未扣案，被害人表示遭竊電線價值新臺
    幣（下同）5,000元，經被告與被害人和解、賠償5,000元，
    應認此一不法所得已合法實際歸還被害人，自不予宣告沒收
    。
  ㈢洗錢標的：本案被害人所匯入、已遭車手提領後之款項，本
    院考量被告所犯，為幫助洗錢罪、幫助犯詐欺取財罪，並非
    居於主導犯罪之地位，若宣告沒收洗錢標的，尚屬過苛，爰
    依刑法第38條之2第3項之規定，不予宣告沒收。　　
四、臺灣彰化地方檢察署檢察官移送併辦部分，因該案之被害人
    陳偉強、張君蔓、莊妤萱（110年度偵字第8455號、第15818
    號、111年度偵字第577號）、吳麗美（111年度偵字第15369
    號）受騙而匯款至被告所提供之金融機構帳戶內，且遭提領
    之事實，與已經起訴部分，具有想像競合犯之裁判上一罪關
    係（同一金融機構帳戶），應為起訴效力所及，本院自得併
    為審理。
五、依刑事訴訟法第273條之1第1項、第299條第1項前段、第310
    條之2、第454條，判決如主文。
本案經檢察官吳怡盈提起公訴、檢察官林芬芳提起公訴、聲請簡
易判決處刑、移送併案，檢察官林佳裕移送併案，檢察官吳皓偉
、林士富到庭執行職務。
中　　華　　民　　國　　111 　年　　11　　月　　28　　日
                  刑事第三庭  法  官  陳德池
以上正本證明與原本無異。
如不服本判決，應於收受判決後20日內向本院提出上訴書狀，並
應敘述具體理由。其未敘述上訴理由者，應於上訴期間屆滿後20
日內向本院補提理由書（均須按他造當事人之人數附繕本）「切
勿逕送上級法院」。
告訴人或被害人對於判決如有不服具備理由請求檢察官上訴者，
其上訴期間之計算係以檢察官收受判決正本之日期為準。
中　　華　　民　　國　　111 　年　　11　　月　　29　　日
                              書記官  陳孟君
附錄論罪科刑法條全文：
洗錢防制法第2條
本法所稱洗錢，指下列行為：
一、意圖掩飾或隱匿特定犯罪所得來源，或使他人逃避刑事追訴
    ，而移轉或變更特定犯罪所得。
二、掩飾或隱匿特定犯罪所得之本質、來源、去向、所在、所有
    權、處分權或其他權益者。
三、收受、持有或使用他人之特定犯罪所得。
　　
洗錢防制法第14條第1項
有第二條各款所列洗錢行為者，處7年以下有期徒刑，併科新臺
幣5百萬元以下罰金。

中華民國刑法第321條
犯前條第1項、第2項之罪而有下列情形之一者，處6月以上5年以
下有期徒刑，得併科50萬元以下罰金：
一、侵入住宅或有人居住之建築物、船艦或隱匿其內而犯之。
二、毀越門窗、牆垣或其他安全設備而犯之。
三、攜帶兇器而犯之。
四、結夥三人以上而犯之。
五、乘火災、水災或其他災害之際而犯之。
六、在車站、港埠、航空站或其他供水、陸、空公眾運輸之舟、
    車、航空機內而犯之。
前項之未遂犯罰之。

中華民國刑法第339條第1項
意圖為自己或第三人不法之所有，以詐術使人將本人或第三人之
物交付者，處5年以下有期徒刑、拘役或科或併科50萬元以下罰
金。

毒品危害防制條例第11條第1項
持有第一級毒品者，處3年以下有期徒刑、拘役或新臺幣30萬元
以下罰金。

附表一：
編號 犯罪事實 主文 備註 1 附件一起訴書、附件二、三併辦意旨書犯罪事實欄 吳建璋犯幫助洗錢罪，累犯，處有期徒刑五月，併科罰金新臺幣三千元，罰金如易服勞役，以新臺幣一千元折算一日。 111年度金訴字第115號 2 附件四起訴書犯罪事實欄 吳建璋犯踰越牆垣、侵入住宅竊盜罪，累犯，處有期徒刑四月，如易科罰金，以新臺幣一千元折算一日。 111年度易字第579號 3 附件五聲請簡易判決處刑書犯罪事實欄 吳建璋持有第一級毒品，累犯，處拘役二十日，如易科罰金，以新臺幣一千元折算一日。 殘渣袋一只，沒收銷毀之。 111年度易字第964號 

附表二：（被告和解情形）
編號 被害人 和解情形 備註 1 劉宣甫 ⒈111年度斗司刑移調字第133號 ⒉當場給付6萬5,000元 111年度金訴字第115號 （本訴） 2 邱方亭 ⒈111年度斗司刑移調字第134號 ⒉已給付4萬元 同上 3 陳偉強 無（經通知未到庭參與和解） 111年度金訴字第115號 （併辦） 4 張君蔓 ⒈111年度斗司刑移調字第145號 ⒉當場給付2萬1,000元 同上 5 莊妤萱 ⒈111年度斗司附民移調字第17號 ⒉當場給付2萬元 同上 6 吳麗美 經本院通知，並未到庭 同上 7 陳文煥 ⒈111年度員司刑移調字第192號 ⒉當場給付5,000元 111易579 

附件一：臺灣彰化地方檢察署檢察官110年度偵字第9788號、第1
1453號起訴書1份。
附件二：臺灣彰化地方檢察署檢察官110年度偵字第8455號、158
18號、111年度偵第577號移送併辦意旨書1份。
附件三：臺灣彰化地方檢察署檢察官111年度偵字第15369號移送
併辦意旨書1份。
附件四：臺灣彰化地方檢察署檢察官111年度偵字第5770號起訴
書1份。
附件五：臺灣彰化地方檢察署檢察官111年度偵字第5089號聲請
簡易判決處刑書1份。